臺灣高等法院高雄分院刑事判決　　　 100年度交上訴字第89號
上　訴　人　臺灣高雄地方法院檢察署檢察官
被　　　告　林宏霖
上列上訴人因被告公共危險案件，不服臺灣高雄地方法院100 年
度交訴字第57號中華民國100 年9 月5 日第一審判決（起訴案號
：臺灣高雄地方法院檢察署100 年度偵字第9755號），提起上訴
，本院判決如下：
主文
原判決徹銷。
林宏霖犯肇事致人傷害逃逸罪，處有期徒刑陸月，如易科罰金以
新臺幣壹仟元折算壹日，緩刑貳年。
    事    實
一、林宏霖原將所有車牌號碼YEZ-792 號機車，停放在高雄市○
    ○區○○路447 號前（下稱系爭停放處），於民國100 年1
    月6 日晚上9 時55分許，以跨坐之方式，將系爭A 機車自系
    爭停放處倒車滑行至山明路南向機車道上，並將車頭向北，
    欲逆向拄北側承接漢民路方向行駛，適有被害人鄧佳青騎乘
    車牌號碼032-BJF 號機車搭載被害人鄧自芳，沿同機車道由
    北往南方向行至該處，因閃避不及而發生擦撞，被害人鄧佳
    青、鄧自芳因而人車倒地，分別受有「骨盆骨折」、「上背
    挫傷、肢體多處擦拄傷」等傷害（過失傷害部分均未據告訴
    ），林宏霖明知騎乘機車肇事，竟未等待員警到場處理或協
    助鄧佳青、鄧自芳送醫救治，旋即基於逃逸之犯意，騎乘機
    車離去，嗣警據民眾所提供之肇事機車車牌號碼，始尋線查
    獲上情。
二、案經高雄市政府警察局小港分局移送台灣高雄地方法院檢察
    署檢察官偵查起訴。
    理    由
壹、証據能力部分：
    按被告以外之人於審判外之陳述，雖不符刑事訴訟法第159
    條之1 至第159 條之4 之規定，而經當事人於審判程序同意
    作為證據，法院審酌該言詞陳述或書面陳述作成時之情況，
    認為適當者，亦得為證據。當事人、代理人或辯護人於法院
    調查證據時，知有第159 條第1 項不得為證據之情形，而未
    於言詞辯論終結前聲明異議者，視為有前項之同意，同法第
    159 條之5 第1 、2 項分別定有明文。本件檢察官、被告林
    宏霖於審判程序時，就判決下列所引用之各項證據，均同意
    有證據能力，於審理時被告林宏霖亦僅爭執其証明力，而未
    爭執証鋸能力，審酌各該證據並非違法取得，與待證事實具
    關聯性，證明力亦非明顯過低，以之作為證據使用係屬適當
    ，自得採為認定事實之證據。
貳、實體部分：
一、訊之被告林宏霖固坦承於100 年1 月6 日晚上9 時55分許，
    以跨坐機車上之方式，並以腳蹬地倒車滑行至山明路南向機
    車道上，並車頭向北，此際被害人鄧佳青騎乘其機車搭載被
    害人鄧自芳，沿山明路南向機車道由北往南行至該處，而人
    車倒地，分別受有前開傷害等情不諱，惟否認有何肇事逃逸
    犯行，辯稱：我完全不知道我的機車有與被害人之機車發生
    擦撞，當時我只看到系爭被害人之機車摔倒在地，因有附近
    民眾過去幫忙，所以我就離開，又事故發生當時，我是以腳
    將我的機車自系爭停放處倒車滑行到機車道上，我的機車完
    全沒有發動，沒有駕駛云云。惟查：
  (一)上揭機車肇事後離去之事實，業據證人即被害人鄧佳青於警
    詢中陳稱：「我沿山明路機車道由北向南行駛，致肇事地點
    時，有一部機車逆向行駛，該車車頭與車車頭右側撞到肇事
    ，肇事前對方車在我前方」「有一台重機車由路旁牽出，車
    頭已經面向我們，導致我閃避不及，我機車右側與對方機車
    右側發生擦撞，擦撞後我與妹妹鄧自芳都往右邊跌倒」「發
    生交通事故後嫌疑人沒有前來探我的傷勢，沒有與我對話」
    「發生交通事故後，有一位婦人向前協助我們報警及通知救
    護車，並且告知我對方車牌號碼為YE2-792 號，不久救護車
    及警方就抵達現場」等語（見100 年1 月6 日、1 月9 日警
    訊筆錄）；証人鄧自芳於警訊時陳稱：「當時我是乘坐者，
    所以我只知道我們經過漢民路與山明路口時，我姊姊鄧佳青
    有先減速，然後我聽到碰撞的聲音，接著我與我姊姊鄧佳青
    就往右邊跌倒．．．之後有一位婦人向前協助我們報警及通
    知救護車，並且告知我對方車牌號碼為YEZ-792 號肇事逃逸
    ，隨後救護車及警方就抵達現場處理」等語（見100 年1 月
    9 日警訊筆錄）；証人鄧佳青、鄧自芳於偵查中及原審審理
    中仍為相同之陳述（見100 年5 月16日偵查筆錄·100 年8
    月17日原審審判筆錄），並有道路交通事故現場圖、道路交
    通事故調查報告表(一)、(二)（見警卷第18至21頁）、現場及車
    損照片1 份（見警卷第26至28頁）、小港醫院診斷證明書2
    紙（見警卷第31頁）可稽，足証被告林宏霖確有肇事傷人後
    逃逸之事實。
  (二)被告林宏霖雖辯稱：當時不知機車有擦撞云云，惟查証人鄧
    佳青、鄧自芳於偵查中及原審審理中均稱撞到時有發出聲響
    ，被告林宏霖亦自承有看到被害人之機車倒地等語。按擦撞
    時既有發出聲響，被告林宏霖亦有看到被害人之機車倒地，
    則被告林宏霖當時應無不知其機車有與他人機車擦撞之理，
    其所辯違背常情，自不足採。
    綜上所述，被害人之機車與被害人之機車有發生擦撞，使被
    害人騎乘之機車倒地，被告林宏霖未上前探視而逕自離去之
    事實，已據被害人即証人鄧佳青、鄧自芳於偵、審中指述甚
    詳，又碰撞時有發出聲響，被告林宏霖亦自承有看到被害人
    之機車倒地，則其逕自離去，應屬肇事逃逸，事証明確，被
    告林宏霖所辯係卸責之詞，不足採信，其犯行已堪認定。
二、核被告林宏霖所為，係犯刑法第185 條之4 肇事致人死傷而
    逃逸罪。
三、原審不察，遽以被告林宏霖之機車尚未發動，尚不屬動力交
    通工具而諭知無罪。刑法第185 條之4 係於民國88年刑法修
    正時，為了維護交通安全，加強救護，減少被害人之死傷，
    促使駕駛人於肇事後能對被害人即時救護而增訂之新條文。
    其所保護之法益係在於往來交通安全之維護，減少被害人死
    傷，以保護生命身體之安全，屬重層性法益之犯罪，所著眼
    者，除公共交通安全之保障外，亦兼及使被害人獲得及時救
    護或其他必要措施而減少死傷之個人生命身體法益。故肇事
    逃逸罪，於侵害公共安全之社會法益中，兼具侵害個人生命
    身體法益之性質（最高法院99年度台上字第7203號裁判意旨
    參照），故對該條「駕駛」之定義，不宜從嚴解釋以「交通
    工具已經啟動」為限，只須行為主觀上有駕駛交通工具之意
    思，即使尚未啟動引擎，如行為人之行為客觀上著手駕駛交
    通工具，即應認與刑法第185 條之4 肇事逃逸罪之構成要件
    相當，以達保護被害人生命身體法益及公共安全社會法益之
    目的。本件被告原停在高雄市○○區○○路441 號洪家檳榔
    攤前，嗣以跨坐機車用腳蹬地使機車往後滑行之方式，將機
    車轉向北邊漢民路，再啟動引擎逆行行駛山明路，離開檳榔
    攤，其將機車向後滑行之際，適被害人鄧自芳騎機車自北往
    南行駛，閃避不及擦撞跌倒受傷，則被告主觀上跨坐機車向
    後滑行之行為，已有駕駛該機車主觀意思。而該機車尚未啟
    動引擎即發生本件車禍，但被告以腳蹬地使機車往後滑行，
    於機車轉向後立即啟動引擎逆向山明路往漢民路行駛離開現
    場，則被告坐在機車上將機車向後滑行之行為，客觀上應認
    已著手駕駛交通工具之行為。是原判決尚有違誤，檢察官上
    訴指摘原判決不當，為有理由，自應予撒銷改判。審酌被告
    林宏霖於肇事後，未留在現場而恣意離開，被害人之傷勢尚
    非嚴重，其嗣後已與被害人2 人達成和解，並已賠償其等損
    失，被害人已表示不追究（見100 年11月1 日本院準備程序
    筆錄，即本院卷第22頁）等一切情狀，爰從輕量處有期徒刑
    6 月，並諭知如易科罰金以新台幣1000 元折算1 日。
四、查被告林宏霖雖於93年間曾犯酒復駕車之公共危險罪，經台
    灣嘉義地方法院判處有期徒刑3 月，於93年5 月12日易科罰
    金執行完畢，惟此後6 年其並未犯罪，此有臺灣高等法院被
    告刑案資料查註記錄表可稽，被告林宏霖嗣後已與被害人和
    解，被害人已表示願予宥恕（見100 年11月1 日本院準備程
    序筆錄，即本院卷第22頁），被告林宏霖經此次偵、審程序
    及判刑教訓，當知所警惕而無再犯之虞，本院認其所宣告之
    刑，以暫不執行為適當，爰併予宣告緩刑2 年，以啟自新。
據上論結，應依刑事訴訟法第369 條第1 項前段、第364 條、第
299 條第1 項前段，刑法第185 條之4 、第41條第1 項前段、第
74條第1 項第2 款，判決如主文。
本案經檢察官林應華到庭執行職務。
中    華    民    國  100     年    11    月    29    日
                  刑事第八庭    審判長法  官 李炫德
                                      法  官 郭玫利
                                      法  官 張盛喜
以上正本證明與原本無異。
如不服本判決應於收受本判決後10日內向本院提出上訴書狀，其
未敘述上訴理由者，並得於提起上訴後10日內向本院補提理由書
狀（均須按他造當事人之人數附繕本）「切勿逕送上級法院」。
中    華    民    國  100     年    12    月    1     日
                                      書記官 齊椿華
附錄本件判決論罪科刑法條：
中華民國刑法第185條之4
（肇事遺棄罪）
駕駛動力交通工具肇事，致人死傷而逃逸者，處6 月以上5 年以
下有期徒刑。